# 多层合并下未实现内部销售利润的抵消

提问人：shunfeng1100 时间：2013-01-16 15:16:37
例：a公司持有b公司80%股份，b公司持有c公司60%股份，b公司销售给c公司的存货有 20 万元未实现销售利润。现在以a公司为母公司出具合并报表，方法有两种： 1 、顺序合并，b公司合并c公司，a公司合并b公司的合并报表。b公司合并c公司时抵消未实现销售利润；a公司计算对b公司的少数股东损益=b公司合并报表净利润*（1-80%）； 2 、同步合并，将a、b、c三个公司放在一张表上合并，a公司计算对b公司的少数股东损益=b公司对c公司按权益法核算后的净利润*（1-80%），b公司与c公司的未实现内部销售利润在整个合并报表的基础上抵消。 两种方法计算出的结果不一样，但两种方法我都见其他人采用，到底哪种方法是正确的？

回答人：chenyiwei
这两种方法都可以使用。无论采用何种方法，由于在A公司的合并报表层面是子公司之间的内部销售（尽管该内部交易的双方之间是母子公司关系），但B公司（内部交易中的卖方）并非A的全资子公司，所以A应把该内部交易未实现损益的抵销影响的 20 ％分配给少数股权，减少少数股东损益。你认为两种方法有差异的原因可能是在第二种方法下未把抵销的影响按比例分配给少数股权所导致？

回答人：chenyiwei
回复 laoshiqan 的帖子
基于实体理论的原则，合并报表层面对内部交易未实现损益的影响，应按照在内部交易中处于卖方地位的法人的权益结构，在母公司股东和少数股东之间分摊。具体而言：
（ 1 ）母公司向子公司出售资产所发生的未实现内部交易损益，应当全额抵销"归属于母公司所有者的净利润"。 （ 2 ）子公司向母公司出售资产所发生的未实现内部交易损益，应当按照母公司对该子公司的持股比例在"归属于母公司所有者的净利润"和"少数股东损益"之间分配抵销。 （ 3 ）子公司之间出售资产所发生的未实现内部交易损益，应当按照母公司对出售方子公司的持股比例在"归属于母公司所有者的净利润"和"少数股东损益"之间分配抵销。
上述三条原则在IFRS下的会计实务中已经执行多年。现在已被纳入《企业会计准则第 33 号——合并财务报表[修订][征求意见稿]》
中。

提问人：laoshiqan 时间：2013-03-01 21:53:26
回复 chenyiwei 的帖子
没有搞明白为什么要抵消少数股东部分，因为少数股东的权益是单体而言的，你永远要给少数股东分配单体乘以比例的少数股东权益，不能因为有未实现的利润就冲减。这是损害了少数股东的权益。
从另一个方面讲，现在抵消可以从未分配利润里面减少一块，如果哪天少数股东要求把所有的权益都分配了，假设这个未实现利润还没有实现，怎么抵消？把已付的股利作为其他应收？不可能吧。

回答人：chenyiwei
法律上少数股东权益是少数股东在子公司的净资产中享有的权益，但其金额应当基于抵销内部交易影响后的合并报表计算，以体现少数股东也是合并集团的权益持有者，与母公司股东共担风险、共享收益。

提问人：laoshiqan 时间：2013-03-03 00:10:42
回复 chenyiwei 的帖子
还有一个问题：
如果未实现内部利润在以后年度实现了，是否在实现年度又要考虑在原未实现年度分给少数股东的未实现利润转回呢？比如固定资产由于内部未实现利润抵消了原值，以后每年会转回折旧，是否每年折旧也会再分给少数股东损益一部分？

回答人：chenyiwei
是的。

提问人：呼叫帮助 时间：2018-05-17 00:10:45
陈版，我在视野里看到这个案例， 1 、母子公司间逆流交易未实现内部交易损失造成的少数股东亏损 甲公司持有乙公司70%的股份， 2014 年乙公司销售商品给甲公司，售价 800 万元，成本 1200 万元，甲公司购入后售出了其中的40%。假定甲乙公司的所得税税率均为25%（单位：万元）。 1.抵销内部销售收入、成本和内部销售形成的存货中包含的未实现内部销售损失。 存货中包含的未实现内部销售损失为 160 万元[（1200-800）×40%]。 在合并财务报表工作底稿中的抵销分录如下： 借：营业收入 1040 存货 160贷：营业成本： 1200 陈版，这里我不明白的是存货中包含的未实现内部销售损失为什么是 160 万元[（1200-800）×40%]。为什么不是 240 万元[（1200-800）×60%]。40%部分不是对外销售了吗？内部交易未实现损益影响部分不是实现了吗？为什么还乘以40%？
请陈版指教！

回答人：chenyiwei
这个案例很可能有问题。另外要明确讨论前提：低于成本销售是因为内部交易价格不公允还是因为确实发生了减值？

提问人：呼叫帮助 时间：2018-05-17 07:56:56
陈版，这个案例，如果是您，请教您怎么处理？

回答人：chenyiwei
1 、既然出售了40%，那么年末应就尚未出售的60%进行抵销，且需明确低价销售的原因是否为减值损失。 2 、内部交易确认递延所得税资产的损益影响应归属于母公司，不分配给少数股权。

提问人：呼叫帮助 时间：2018-05-18 13:43:21
内部交易确认递延所得税资产的损益影响应归属于母公司，不分配给少数股权，这个处理原则在哪里可以找到依据，陈版！

回答人：chenyiwei
这与“内部交易未实现损益相关递延所得税按买方的适用税率计量”具有天然的逻辑联系。因为暂时性差异的转回是通过母公司（本案例中的内部买方）将资产处置或耗用来实现，所以递延所得税确认。转回的影响全归母公司。

提问人：呼叫帮助 时间：2018-05-18 20:39:54
陈版，可否这样理解？ 1 、内部逆流交易交易确认递延所得税资产的损益影响应归属于母公司，不分配给少数股权。 2 、内部顺流交易交易确认递延所得税资产的损益影响应归属于母公司和少数股权。所以需要由母公司和少数股权按比例分担。

回答人：chenyiwei
是。